臺灣宜蘭地方法院刑事判決　　　　　　　 93年度易字第425號
公　訴　人　臺灣宜蘭地方法院檢察署檢察官
被　　　告　丁○○
　　　　　　甲○○
　　　　　　癸○○
上列被告因竊盜等案件，經檢察官提起公訴（93年度偵字第2051
號），本院判決如下：
    主  文
丁○○連續結夥三人以上竊盜，累犯，處有期徒刑捌月。又服用
酒類，不能安全駕駛動力交通工具而駕駛，累犯，處拘役參拾日
。如易科罰金，以參佰元折算壹日。
甲○○、癸○○均無罪。
    事  實
一、丁○○前於民國87年間，因違反槍砲彈藥刀械管制條例等案
    ，經本院於88年8月27日以88年度簡字第62號判決判處應執
    行有期徒刑5月，於89年2月5日執行完畢。又於89年間因竊
    盜案件，經本院以89年度易字第5320號判決判處有期徒刑8
    月，復經台灣高等法院於90年6月19日以90年度上易字第
    1511號駁回上訴確定，於91年6月19日執行完畢。仍不知悔
    改，竟與庚○○（業經台灣高等法院判決確定）及姓名年籍
    不詳之成年男子1人，結夥3人，共同基於意圖為自己不法所
    有之竊盜犯意聯絡，於92年12月5日下午2時30分許，先於宜
    蘭市○○○路90號有程鋼鐵場內以不詳工具切割鋼鐵塊，再
    共同以手推車搬運所竊取之重達170公斤之鋼鐵塊得手，嗣
    於同日下午3時許，經警據報而於址設宜蘭縣礁溪鄉○○○
    路1之25號福儼寺旁之小路內，當場發現該3人正用手推車搬
    運上開鋼鐵塊，迅以現行犯逮捕庚○○，丁○○及另一男子
    即逃逸無蹤，嗣經警於上開小路內查獲丁○○所有車牌號碼
    QXJ-739號之機車，並於上開鋼鐵廠內尋獲丁○○之外套及
    行動電話而循線查獲丁○○。
二、丁○○復於93年7月22日晚間11時許，於車內飲用高粱酒半
    瓶，已不能安全駕駛動力交通工具後，仍駕駛車牌號碼IN-0
    683號之自小客車，嗣於翌日即93年7月23日凌晨12時40分許
    ，行經宜蘭市○○路○道18線路旁，竟意圖為自己不法之所
    有，趁丙○○疏於看管之際，徒手竊取丙○○所有之水溝Ｕ
    型模具8組，嗣為執行巡邏勤務之員警當場查獲，並經測試
    其呼氣酒精濃度已達每公升0.64毫克。
三、案經宜蘭縣警察局宜蘭分局報請台灣宜蘭地方法院檢察署檢
    察官偵查起訴。
    理  由
壹、有罪部分：
一、被告丁○○矢口否認有事實欄一之犯行，辯稱：伊係至有程
    鋼鐵廠內捕虎頭蜂，並未竊取其內之鋼鐵云云。經查，92年
    12月13日下午1時許，宜蘭縣警察局宜蘭分局新生派出所接
    獲報案稱有人在該鋼鐵場內切割鋼鐵，戊○○、己○○、乙○○、辛○○四名員警據報後至現場查看，自宜蘭市○○○
    路90號有程鋼鐵場附近福嚴寺旁小路進入後，發現有3人用
    板車搬運鋼鐵，經追捕後，逮捕庚○○，其餘均逃逸，事後
    勘查有程鋼鐵廠內，發現有切割鋼鐵之工具1批、外套、手
    機等情，業據證人即首先發現竊嫌之警員辛○○及勘查現場
    之警員己○○於本院審理時證述綦詳，且有現場蒐證照片4
    張附卷可參。又被告丁○○亦於警訊時即已坦承，現場之外
    套1件及手機1支為其所有，伊有在該小路上與警察相遇，其
    時伊正在小路內試舉手推板車有多重，因看到警察前來，怕
    被誤會而逃跑等語，堪認上開證人於該小路上所遇之竊嫌至
    少有庚○○與被告丁○○二人。至被告雖於本院審理時辯稱
    ：伊係應庚○○之要求而協助庚○○推車云云。經查，庚○○因本件於另案審理中亦否認犯行，且辯稱：伊係幫助他人
    推搬運鋼鐵之車輛云云。惟查，本件被竊之鋼鐵重達170 公
    斤，有贓物認領保管單在卷可證。而有程鋼鐵廠前有大門，
    業經本院到場勘驗屬實。又竊嫌被發現正搬運鋼鐵之位置，
    係於有程鋼鐵廠大門反方向之小路上，有證人乙○○於本院
    勘驗時指證綦詳。該小路旁均為草叢、灌木，有勘驗時所攝
    照片在卷可參。則依常情，盜取達170公斤之鋼鐵，應非一
    人獨力所得為之，更無可能事前未預作準備，至現場再臨時
    找外人協助搬運。又該推車係行經隱密小路，而未取道大門
    ，顯係故意避人身目。依一般人常情判斷，應知此等行徑應
    有不軌。況被告丁○○已值壯年，並非初涉社會，不諳世情
    之人，且前亦曾犯竊盜犯行，有台灣高等法院全國前案紀錄
    表在卷可按，豈有可能無端為外觀上顯有竊盜犯嫌之人搬運
    鋼鐵。是被告丁○○及庚○○均辯稱係協助他人推車等辯詞
    ，與常情不符，顯不足採。另被告丁○○又辯稱伊至該處捕
    捉虎頭蜂，惟據證人戊○○、己○○、乙○○、辛○○所述
    ，均未見該處有可捕蜂工具。足見其所辯應係卸責之詞，而
    不可採。綜上，被告丁○○既於為警發現時正與庚○○推運
    有鋼鐵之手推車，且見警前來復即行逃跑，現場又留有被告
    丁○○之衣服及手機，顯見被告丁○○確有與被告庚○○及
    其他不詳姓名之人在該處竊取鋼鐵之事實，事證明確，被告
    丁○○此部分之犯行應堪認定。
二、被告丁○○對於犯罪事實二之行為，已於本院審理時坦承不
    諱，且有被害人丙○○於警詢時指訴綦詳，復有贓物認領保
    管單1紙、刑法第185條之3案件測試觀察紀錄表及酒精測試
    報告單1紙在卷可參。被告丁○○此部分自白應與事實相符
    ，事證明確，被告丁○○此部分犯行亦應堪認定。
三、核被告丁○○犯罪事實一所為，係犯刑法第321條第1項第4
    款之結夥三人以上竊盜罪。被告丁○○於犯罪事實二所為，
    係犯刑法第185條之3服用酒類不能安全駕駛罪與同法第320
    條第1項之竊盜罪嫌，其所犯普通竊盜罪與加重竊盜罪間，
    時間緊接，方法相同，所犯係竊盜罪之基本犯罪構成要件相
    同，為連續犯，依刑法第56條之規定，從一重之加重竊盜罪
    處斷，並加重其刑。又該罪與服用酒類不能安全駕駛罪間，
    犯罪各別，罪名不同，應分論併罰。被告丁○○前於87年間
    ，因違反槍砲彈藥刀械管制條例等案，經本院於88年8月27
    日以88年度簡字第62號判決判處應執行有期徒刑5月，於89
    年2月5日執行完畢。又於89年間因竊盜案件，經本院以89年
    度易字第5320號判決判處有期徒刑8月，復經台灣高等法院
    於90年6月19日以90年度上易字第1511號駁回上訴確定，於
    91年6月19日執行完畢，有台灣高等法院被告全國前案紀錄
    表一份在卷足憑，其於5年內再犯本件有期徒刑以上之罪，
    核屬累犯，依刑法第47條之規定加重其刑。爰審酌被告正值
    壯年、四肢健全，不思努力工作賺取所需，反以竊盜手段侵
    害他人財產權，且其手段對被害人造成之損害，及其生活狀
    況、智識程度，及犯後未見悔意之態度等一切情狀，分別量
    處如主文所示之刑。至切割鋼鐵之工具1批，雖為竊盜所用
    之物，惟未為警扣案移送，且乏證據證明係被告丁○○或其
    共犯所有，爰不予宣告沒收，附此敘明。
貳、無罪部分：
一、公訴意旨另以：被告甲○○、癸○○與丁○○、庚○○結夥
    4 人，共同基於意圖為自己不法所有之竊盜犯意聯絡，於92
    年12月5日下午2時30分許，先切割址設於宜蘭市○○○路90
    號之有程鋼鐵場內之鋼鐵塊，再共同以手推車搬運所竊取之
    重達170公斤之鋼鐵塊，嗣於同日下午3時許，經警據報而於
    址設宜蘭縣礁溪鄉○○○路1之25號福儼寺旁之小路內，當
    場查獲並以現行犯逮捕庚○○，並於附近查獲丁○○所有車
    牌號碼QXJ-73 9號之機車、甲○○所有車牌號碼SDL-409號
    之機車及潘學維所有車牌號碼RB2-790號之機車，循線查獲
    始知悉上情，因認被告甲○○、癸○○涉犯刑法第321條第1
    項第4款之結夥3人以上竊盜罪嫌。
二、按犯罪事實應依證據認定之，無證據不得推定其犯罪事實，
    刑事訴訟法第154條第2項定有明文。次按事實之認定應憑證
    據，如未能發現相當證據，或證據不足以證明，自不能以推
    測或擬制之方法為裁判之基礎；又認定不利於被告之事實，
    須依積極證據，苟積極證據不足為不利於被告事實之認定時
    ，即應為有利於被告之認定，更不必有何有利之證據（最高
    法院40年台上字第86號、30年上字第816號判例參照）。又
    按認定犯罪事實應依證據，為刑事訴訟法所明定，故被告否
     認犯罪事實所持之辯解，縱屬不能成立，仍非有積極證據
    足以證明其犯罪行為，不能遽為有罪之認定（最高法院30年
    上字第1831號判例參照）。
三、公訴人認被告甲○○、丁○○涉有上開犯嫌，無非以證人乙○○證稱該處有四名犯嫌共同在推滿載鋼鐵之手推車，嗣後
    在查獲地不遠處，發現有4台機車停在一起，其中1 台為庚○○坦承為伊所有，另3台經循線查出車主分別為被告丁○○、甲○○及癸○○等語。另被告丁○○於警訊證稱：查獲
    時同案被告庚○○及被告甲○○均在場等語。被告甲○○自
    承：有一個人或二個人以手推車搬運鋼鐵，看到伊請伊幫忙
    ，但伊未答應等語。證人即共同被告庚○○於警詢時證述：
    被告癸○○及丁○○係叫其幫忙推車之人等語。另有贓物認
    領保管單及現場照片4幀可資為證。又證人即被告潘學維之
    父壬○○之證述：潘家確實有一塊地在上開鋼鐵廠後方，惟
    已荒廢二十餘年未耕作，由潘家之住處至該田地會經過鋼鐵
    廠後方之水溝，但無須進去，自福儼寺旁之小路亦可到達等
    語，足見被告癸○○應無至該田地耕作之必要，且被告癸○○既可直接自其住處經由鋼鐵廠往該田地，且無先行經鋼鐵
    廠復經過福嚴寺旁小路之必要與可能，其竟將機車停放於福
    嚴寺旁小路，欲步行一點五公里至該田地已與常情相悖，顯
    見被告癸○○所辯應屬虛妄。另被告甲○○於93年8月6日偵
    訊畢，經檢察官命承辦員警乙○○與被告甲○○前去尋找所
    稱之友人，惟被告甲○○稱無法聯絡該名友人，是被告甲○○與友人相約該處顯與常情相悖，被告甲○○所辯係飾卸之
    詞等語，資為論據。
四、訊據被告甲○○、癸○○堅決否認上開犯行，被告甲○○辯
    稱：伊至該處找人，並未竊盜等語。被告癸○○則辯稱：伊
    至其父所有田地除草，並未竊盜等語。
五、經查：
（一）於現場遭逮捕之庚○○固於警訊時供承被告丁○○與癸○○係當場與伊一同搬運鋼鐵之人，並於警訊時指證口卡片
      在卷。惟庚○○在警訊之陳述，為被告以外之人在審判外
      之陳述，依刑事訴訟法第159條第1項之規定，除法律另有
      規定外，不得作為證據。本件亦無符合此項傳聞法則例外
      之情形，其陳述自不得作為本件認被告癸○○竊盜犯行之
      證據。
（二）證人庚○○於偵查中經具結證稱：有二名不知名之男子在
      推手推車，要伊幫忙，伊稱不要，伊並未看到被告癸○○
      在推手推車，伊不認識癸○○或甲○○，亦從未看過甲○○等語，並否認伊於警訊時之上開陳述。是依證人庚○○
      之證述，難以證明被告甲○○、癸○○確有參與本件竊盜
      犯行。
（三）證人乙○○固證稱該處有4名犯嫌共同在推滿載鋼鐵之手
      推車，惟證人戊○○、己○○、乙○○、辛○○於本院審
      理中，均證僅能指認已遭逮捕之庚○○，餘竊嫌均無法指
      認等語。又現場雖停放有4台機車，其中除庚○○、被告
      丁○○自承各停放1台外，其餘2台分別為被告甲○○、癸○○自承為渠等所有，惟停放機車於該處之事實，僅足以
      證明被告甲○○、癸○○確係於其時曾在有程鋼鐵廠出沒
      之事實，並非證明被告甲○○、癸○○在該處竊盜之積極
      證據。
（四）至證人乙○○於本院審理時證稱：事後蒐證時發現現場有
      另1支手機為被告癸○○所有，放在丁○○遺留於現場之
      衣服1件及手機1支旁云云。惟查，依現場所見警察蒐證照
      片中，僅見有被告丁○○自承為其所有之衣服1件及手機1
      支，有照片在卷可證（警卷第23至24頁）。又本件警察並
      未移送任何證物與檢察官，遍翻全卷，亦未見有另1支手
      機扣案之證據。證人乙○○於本院審理時證稱該手機有扣
      案云云，並無憑據。另經詢問是否查詢現場發現之手機所
      有人為何人，證人乙○○答稱並無查詢，係因癸○○未曾
      於警察調查過程中到案，故猜測該手機係被告癸○○的等
      語。是證人乙○○證稱現場有被告癸○○之手機1支云云
      ，並無其他證據相佐，且係憶測之詞，不得採為認定被告
      癸○○竊盜之證據。
（五）又公訴人認被告癸○○辯稱伊至該處附近其父所有之土地
      除草，自其住處至上開田地一定要經過福嚴寺旁之小路，
      且因沿餘地面均係爛泥不好騎，故將機車停放小路旁，徒
      步進入田地等語為不可採，且其辯稱為田地除草亦與其父
      壬○○所證該筆地多年未耕作等語不符。惟查，證人壬○○於偵查中固證稱：其所有土地確在有程鋼鐵廠附近，但
      已經20幾年未種植等語，於本院勘驗現場時亦為相同之證
      述。惟於本院勘驗時詳述：上面有雜草及樹木，二、三年
      才整理一次，伊有叫被告癸○○帶姑姑來看地，有空的話
      除草。是被告癸○○係辯稱至該處除草，並非指耕作田地
      ，其供述並無與證人壬○○之證述有何矛盾。又據本院勘
      查現場之結果，有程鋼鐵廠前有大門，但已關閉，無法通
      行機車，有本院勘驗照片在卷可參，故車輛無法至該處出
      入。是公訴人認被告癸○○可直接自其住處經由鋼鐵廠至
      其田地，應屬誤會。另福嚴寺旁小路係草叢間小徑，路面
      係泥土及碎石，亦有本院勘驗照片附卷可佐，是被告癸○○辯稱因路有泥濘而將機車停放小徑旁，亦非屬無據。
（六）另被告甲○○於93年8月6日偵訊畢，經檢察官命承辦員警
      乙○○與被告甲○○前去尋找所稱之友人，惟被告甲○○
      稱無法聯絡該名友人，公訴人因認被告甲○○與友人相約
      該處云云顯係飾卸之詞。惟揆諸上開判例之意旨，被告甲○○或癸○○之上開辯解，縱屬不能成立，惟本件仍並無
      積極證據足以證明被告甲○○及癸○○之竊盜犯行，即不
      能以渠等辯解為不可採即遽為有罪之認定。此外，公訴人
      復未能舉其他證據以證明被告甲○○、癸○○確有本件竊
      盜犯行，渠等犯罪不能證明，依法應為無罪之諭知。
據上論斷，應依刑事訴訟法第299條第1項前段、第301條第1項前
段，刑法第56條、第321條第1項第4款、第185條之3、第47條，
判決如主文。
本案經檢察官吳慧蘭到庭執行職務。
中    華    民    國    94    年    5     月    24    日
                刑事第二庭  審判長法  官  林明山
                                  法　官  李毓華
                                  法　官  謝佩玲
以上正本證明與原本無異。
如不服本判決，應於判決送達後十日內向本院提出上訴狀（應抄
附繕本）。告訴人或被害人如對於本判決不服者，應具備理由請
求檢察官上訴，其上訴期間之計算係以檢察官收受判決正本之日
期為準。
                                  書記官  藍友隆
中    華    民    國    94    年    5     月    25    日
中華民國刑法第321條
犯竊盜罪而有左列情形之一者，處6 月以上、5年以下有期徒刑
：四結夥三人以上而犯之者。
前項之未遂犯罰之。
中華民國刑法第185條之3
服用毒品、麻醉藥品、酒類或其他相類之物，不能安全駕駛動力
交通工具而駕駛者，處1年以下有期徒刑、拘役或3 萬元以下罰
金。
